臺灣苗栗地方法院民事裁定　　　　　　　　94年度聲字第14號
聲　請　人　臺灣中小企業銀行股份有限公司
法定代理人　鍾甦生
代　理　人　田金水
相　對　人　甲○○
上列聲請人聲請返還擔保金事件，本院裁定如下：
    主  文
本院九十年度存字第六八五號提存事件聲請人所提存之擔保金中
央政府建設公債八十三年度甲類第一期債票貳張，面額共計新臺
幣壹佰伍拾萬元（新臺幣壹佰萬元券壹張，票號：83A01579D 號
；新臺幣伍拾萬元卷壹張，票號：83A00902C 號），准予返還。
聲請費用由相對人負擔。
    理  由
一、按訴訟終結後，供擔保人證明已定20日以上之期間，催告受
    擔保利益人行使權利而不行使者，法院應依供擔保人之聲請
    ，以裁定命返還其提存物，民事訴訟法第104 條第1 項第2
    款定有明文。另依同法第106 條，前開規定於其他依法令供
    訴訟上之擔保者準用之。至所謂訴訟終結，在因假扣押或假
    處分所供擔保之情形，因該擔保係為保障受擔保利益人因不
    當假扣押或假處分所受損害而設，倘執行法院已依假扣押或
    假處分裁定實施假扣押或假處分之執行，則在供擔保人撤回
    假扣押或假處分之執行前，受擔保利益人所受損害仍可能繼
    續發生，損害額既未確定，自無強令其行使權利之理。故在
    假扣押或假處分所供之擔保，供擔保人依民事訴訟法第106
    條準用同法第104 條第1 項第2 款規定，聲請以裁定命返還
    其擔保金之場合，必供擔保人已撤回假扣押或假處分之執行
    ，始得謂與民事訴訟法第104 條第1 項第2 款所定之「訴訟
    終結」相當（參照最高法院85年度台抗字第645 號裁定）。
    次按民事訴訟法第104 條第1 項第2 款所謂「訴訟終結」，
    固應從廣義解釋，包括撤銷假扣押或假處分裁定及執行程序
    終結在內。惟強制執行法第132 條已於民國85年10月9 日修
    正增列第3 項規定債權人收受假扣押或假處分裁定後已逾30
    日者不得聲請執行。故假扣押或假處分之供擔保人，於法院
    撤銷假扣押或假處分之執行後，如該假扣押或假處分裁定已
    逾上開30日期間而不得聲請執行時，自不因供擔保人未聲請
    撤銷假扣押或假處分裁定，而影響其依民事訴訟法第106 條
    準用同法第104 條第1 項第2 款規定行使定期催告及返還擔
    保物之權利（參照最高法院88年度台抗字第682 號裁定）。
二、本件聲請意旨略以：聲請人與相對人間請求清償借款事件，
    聲請人前遵本院90年度裁全字第935 號民事裁定，為擔保假
    扣押強制執行，曾提供中央政府建設公債83年度甲類第1 期
    債票2 張，面額共計新臺幣（下同）1,500,000 元（1,000,
    000 元券1 張，票號：83A01579D 號；500,000 元卷1 張，
    票號：83A00902C 號）為擔保金，並經本院以90年度存字第
    685 號擔保提存事件提存後，並聲請本院以90 年 執全字第
    678 號假扣押強制執行在案。茲因兩造間本案訴訟，業經臺
    灣新竹地方法院88年度重訴字第75號清償借款事件判決相對
    人全部敗訴，且聲請人業以存證信函定20日以上期間催告受
    擔保利益人即相對人行使權利而未行使，為此依前揭規定聲
    請返還擔保金等語，並提聲請人銀行營業執照、臺北市政府
    營利事業登記證、本院90裁全字第935 號假扣押民事裁定、
    竹東郵局第839 號存證信函暨掛號信件收件回執、臺灣新竹
    地方法院88年度重訴字第75號民事判決暨確定證明書、本院
    90年度存字第685 號提存書及國庫支庫保管品收受證明書（
    上均影本）各乙份等件為證。
三、聲請人前開主張，業經本院調閱上開卷宗核明屬實，縱聲請
    人未撤銷假扣押之裁定，執行名義仍然存在，揆之上述規定
    ，聲請人既聲請本院撤銷假扣押強制執行後，其假扣押裁定
    縱逾上開強制執行法第132 條規定之30日法定期間而不得聲
    請執行，然其依民事訴訟法第106 條準用同法第104 條第1
    項第3 款規定行使定期催告及返還擔保物之權利，仍不受影
    響。次查相對人並未於所定期間內對聲請人提出損害賠償之
    請求，是本件聲請與前揭規定尚無不合，應予准許。
四、依民事訴訟法第95條、第78條，裁定如主文。
中　　華　　民　　國　　94　　年　　4 　　月　　8 　　日
                  民事庭法　官　吳振富
以上正本係照原本作成。
如不服本裁定應於送達後10日內向本院提出抗告狀，並繳納抗告
費新臺幣1,000元。
中　　華　　民　　國　　94　　年　　4 　　月　　8 　　日
                        書記官　陳玲誼
